臺灣宜蘭地方法院刑事判決　　　　　　　　95年度易字第96號
公　訴　人　臺灣宜蘭地方法院檢察署檢察官
被　　　告　丙○○
　　　　　　　　　　之1
　　　　　　　　　　（另案
　　　　　　己○○
　　　　　　戊○○
　　　　　　甲○○
上列被告因違反菸酒管理法案件，經檢察官提起公訴（94年度偵
字第2059號），本院判決如下：
    主  文
丙○○、己○○、戊○○、甲○○均無罪。
    理  由
一、公訴意旨略以：被告丙○○於民國93年10月25日左右某時，
    自宜蘭縣濱海公路永鎮某處海域以貨櫃夾帶方式輸入私菸後
    ，被告丙○○駕駛凌志Lexus L400黑色自用小客車在前面引
    導，被告己○○駕駛貨車載運被告戊○○、甲○○在後跟隨
    ，先將私菸自宜蘭縣壯圍鄉○○○路永鎮○○○路段1只貨
    櫃中，分2次搬運至壯圍鄉○○村○○路不知情之庚○○住
    處暫放。被告己○○及戊○○2人，再於93年10月27日，將
    該批私菸載至宜蘭縣員山鄉○○路58號被告甲○○老家藏放
    ，案經宜蘭縣警察局刑警隊肅竊組警員得知此情資，遂於94
    年1月26日，在上址搜索後查扣仿冒私菸大衛杜夫（紅色）
    135 00包、大衛杜夫（白色）6000包、長壽牌8000包。因認
    被告丙○○、己○○、戊○○、甲○○均係犯菸酒管理法第
    46 條第4項「輸入私菸」及商標法第82條「明知仿冒商標之
    商品而輸入」罪嫌。
二、按犯罪事實應依證據認定之，無證據不得認定犯罪事實，刑
    事訴訟法第154條第2項定有明文。次按事實之認定應憑證據
    ，如未能發現相當證據，或證據不足以證明，自不能以推測
    或擬制之方法為裁判之基礎；又認定不利於被告之事實，須
    依積極證據，苟積極證據不足為不利於被告事實之認定時，
    即應為有利於被告之認定，更不必有何有利之證據（最高法
    院40年台上字第86號、30年上字第816號判例參照）。再所
    謂「積極證據足以為不利被告事實之認定」，係指據為訴訟
    上證明之全盤證據資料，在客觀上已達於通常一般人均不致
    於有所懷疑，而得確信被告確曾犯罪之程度，若未達此一程
    度，而有合理懷疑之存在時，即無從為有罪之確信，此觀同
    院76年度台上字第4986號判例意旨自明。
三、公訴人認被告丙○○、己○○、戊○○、甲○○涉犯上開罪
    嫌，無非以：被告丙○○、己○○、戊○○、甲○○之陳述
    、證人庚○○之證述、搜索筆錄、臺灣宜蘭地方法院宜院生
    刑義94急搜7字第11796號准予備查函、新加坡商帝國菸草股
    份有限公司（大衛杜夫菸）鑑定函、臺灣菸酒股份有限公司
    （長壽菸）鑑定函、偵查報告各1份、通訊監察書、監聽錄
    音帶、監聽譯文各數份及大衛杜夫（紅色）13500包、大衛
    杜夫（白色）6000包、長壽牌8000包扣案為證。
四、被告丙○○、己○○、戊○○、甲○○堅決否認有何輸入私
    菸之犯行，被告丙○○辯稱：僅在無意間發現上開扣案私菸
    ，而邀集被告己○○等人搬運，並未走私等語；被告己○○
    辯稱：被告丙○○叫他幫忙，至該處始知是臭掉的香菸，不
    知係私菸等語；被告戊○○辯稱：被告丙○○打電話約他，
    他開車至濱海公路與被告丙○○會合，後來喝醉了在車上休
    息。第一次被告丙○○去搬東西時，僅開車跟在後面，至該
    處做何事他也不清楚等語；被告甲○○辯稱：被告丙○○說
    要搬家，要借他的老家放東西，他就同意，不知是放置私菸
    等語。
五、經查，被告丙○○、己○○與戊○○於93年10月25日某時，
    以被告己○○所駕駛之貨車，將私菸自宜蘭縣壯圍鄉○○○
    路永鎮○○○路段1只貨櫃中，分2次搬運至壯圍鄉○○村○○路不知情之庚○○住處暫放。再由被告丙○○、己○○及
    甲○○，於93年10月27日，將該批私菸載至宜蘭縣員山鄉○○路58號被告甲○○老家藏放，嗣於94年1月26日，在上址
    搜索後查扣仿冒私菸大衛杜夫（紅色）13500包、大衛杜夫
    （白色）6000包、長壽牌8000包等情，為被告丙○○、己○○於警詢時自白不諱，並經證人庚○○於本院審理時證述明
    確，此部分事實自可認定。又上開查獲扣案之香煙，經採樣
    大衛杜夫香菸各1包鑑定後認確係仿冒菸品等情，復有新加
    坡商帝國菸草股份有限公司台灣分公司94年3月1日94年營字
    第023號函在卷可參；再採取長壽黃硬盒菸（批號:90.12.03
    . JUY）乙包，送鑑定結果，非台灣菸酒股份有限公司（公
    賣局）產製品，係仿冒菸品，有台灣菸酒股份有限公司花蓮
    營業處94年2月23日台菸酒花營政字第0940000532 號及台灣
    菸酒股份有限公司台北菸廠94年2月21日台菸酒北菸品字第
    0940000750號函附卷可稽，是被告丙○○、己○○、戊○○
    、甲○○確有載運私菸之行為，自堪認定。
六、惟查，公訴人認被告丙○○於93年10月25日左右某時，自宜
    蘭縣濱海公路永鎮某處海域以貨櫃夾帶方式輸入私菸，固提
    出通訊監察書、監聽錄音帶及監聽譯文等為證，惟查：
（一）公訴人認被告丙○○使用0000-000000號、0000-000000號
      行動電話；被告己○○使用0000-000000號電話等語，經
      查，被告己○○對於其使用0000-000000號行動電話之事
      實，於警訊及偵查時均坦承不諱，此部分事實固可認定。
      然查，被告丙○○否認有使用門號為0000-000000號、000
      0-000000號之行動電話，且查門號0000-000000號之申請
      租用人為王盈嵐、0000-000000號之申請租用人為INA，有
      泛亞電信及台灣大哥大用戶基本資料行動電話客戶名單資
      料各1份在卷可查，而該2人與被告丙○○有何關係，被告
      丙○○有否於公訴人所指之上開犯罪時間均使用上開2人
      申請租用之行動電話，尚乏證據證明之，此部分事實尚難
      謂為明確。
（二）公訴人認被告丙○○使用行動電話門號0000-000000號於9
      3年9月6日與乙○○申請租用之行動電話門號0000-00000
      0號通話紀錄顯示，乙○○問被告丙○○「船要怎麼弄、
      怎麼改」等語（警卷第24頁），固據提出通聯紀錄1份在
      卷，惟上開通話時間為93年9月6日，與被告等載運上開私
      菸之時間相距一個月以上，難認與本件是否有關連。且上
      開通話內容，亦不能證明被告等有輸入本件扣案私菸之事
      實。
（三）公訴人認被告丙○○使用行動電話門號0000-000000號於
      93年9月13日與「阿達」使用之門號0000-000000號通話，
      內容為「被告丙○○與船長在聯絡船舶的進出港」（警卷
      第25頁）、又於93年9月13日與「阿達」通話內容係：「
      被告丙○○告知船長船舶如何改裝」（警卷第26頁）、復
      於93年9月23日與劉坤德行動電話門號0000-000000號之通
      話內容為：「被告丙○○與他人在聯絡宜蘭縣警察局礁溪
      分局編號326警車動態及其他警察單位的情形」（警卷第
      27頁）、再於93年9月27日與不詳人士所使用之行動電話
      門號0000-000000號之通話內容為：「被告丙○○聯絡警
      方查緝、值班情形及翌日要將程序演練之情形」（警卷第
      28頁）、且於93年9月27日以行動電話門號0000-000000號
      、申請租用人INA與不詳人士所使用之行動電話門號0000-
      000000號通話內容為：「被告丙○○與人談論警方正在查
      緝船舶的情形」（警卷第29頁）、又以門號為0000-00000
      0號行動電話於93年11月1日與戊○○行動電話門號0000-0
      00000號通話內容為：被告丙○○與人談論販賣私菸及價
      格的情形（警卷第30頁）、並於93年10月24日至25日以行
      動電話門號0000-00000 0號與被告己○○所申辦之行動電
      話門號0000-000000號6次通話內容顯示：「丙○○問：可
      以幾箱？己○○答：小粒（指：私菸）的大約80幾粒」及
      其他雙方談論私菸搬運事宜等情（偵查卷內第51頁），而
      認被告四人涉嫌輸入私菸，惟查，被告四人均否認上開通
      話有何涉及輸入私菸之含意，且經核上開通話內容，語意
      不清，無法證明被告四人係在策劃本件扣案私菸之輸入事
      宜。
（四）況證人即處理上開通話監聽調查之員警丁○○於本院審理
      時證稱：「（本案查獲經過？）當時我們肅竊組在上線監
      聽販賣毒品案件，聽到被告丙○○與監聽對象曾國清講到
      ，丙○○要曾國清在基隆幫他租漁船，我們查證租興海二
      號工作船，是條拖船後面可拖工作船，後來將這船拖到烏
      石港再從事船內部的改造，改造後我們並沒有繼續聽到他
      們說要從事走私的事，他們改走私地點為桃園觀音工業區
      大潭火力發電廠臨時碼頭，丙○○就夥同宜蘭二、三人到
      臨時碼頭觀看警察警力部署及巡防的情形，時間約半年，
      監聽中聽到丙○○想要打通關節，到後來這個案子他們有
      沒有動作我們就沒有聽到了．．本來是丙○○要乙○○儘
      快進行走私，乙○○是興海二號的船長，因乙○○的財力
      不是很好，所以就有些事情談不妥事情就延下來．．．後
      來我們聽到他們在颱風天有走私洋菸進來，只是聽到他們
      要載運洋菸去放，至於這洋菸是從海上來的或從其他地方
      來的我們不知道．．．整個監聽過程中發現，丙○○與頭
      城大溪這邊走私的無關，他自己要去桃園另起爐灶，所以
      指派己○○在頭城大溪這裡，但與本案無關。（檢察官問
      知否本案查扣的菸是何時走私進來？）不知道。我們查獲
      時這些香菸都已經發霉，一箱一箱的外包裝都很老舊了，
      所以可能進來很久了，不過具體時間無法判斷」等語，顯
      見本件查緝之員警亦未查獲被告四人將本件扣案之私菸輸
      入之證據，是難徒憑被告等人搬運私菸，即遽推論被告等
      人有輸入私菸之犯行。
七、綜上所述，本院認依公訴人所舉證據，對被告等人是否涉犯
    輸入私菸之犯行，仍有合理之可疑。依「罪證有疑，利於被
    告」之證據法則，則不得遽為不利被告等人之認定。此外，
    復查無證據證明被告等人涉犯公訴人所指之上開犯行，不能
    證明被告等犯罪，依法應為無罪之諭知。
據上論斷，應依刑事訴訟法第301條第1項判決如主文。
本案經檢察官沈念祖到庭執行職務
中　　華　　民　　國　　96　　年　　2 　　月　　5 　　日
                  刑事第四庭  審判長法　官  謝佩玲
                                    法　官  蘇錦秀
                                    法　官  辜漢忠
以上正本證明與原本無異。
如不服本判決，應於判決送達後10日內，向本院提出上訴狀（應
附繕本）。
                                    書記官  林慶生
中　　華　　民　　國　　96　　年　　2 　　月　　6 　　日
